臺灣士林地方法院民事判決　　　　　　　 96年度訴字第123號
原　　　告　甲○○
訴訟代理人　李保祿律師
　　　　　　鄭錦堂律師
被　　　告　乙○○
上列當事人間確認債權不存在事件，本院於民國96年4 月11日言
詞辯論終結，判決如下：
    主  文
原告之訴駁回。
訴訟費用由原告負擔。
    事實及理由
一、原告主張：被告主張其對於告有債權新台幣（下同）60萬元
    ，而聲請臺灣板橋地方法院對原告核發93年度促字第48748
    號支付命令，雖已確定，然依被告聲請核發上開支付命令之
    聲請狀所載：「緣債務人之夫趙俊雄前於民國86年間經營歐
    式廚具工廠，積欠聲請人貨款，后債務人分別開立支票6紙
    為其擔保承諾連帶還款，金額共計新台幣60萬元整」之內容
    ，顯見原告係因配偶趙俊雄積欠被告款項始簽發支票負連帶
    債務之責。惟原告之配偶趙俊雄於民國86年間因經營歐式廚
    具工廠所積欠被告之款項，因罹於時效而無須給付，已經臺
    灣高等法院94年度上易字第27號判決確定（下稱系爭高院判
    決）。依民法第275 條規定，罹於時效非屬債務個人事由，
    原告為連帶債務人，自可主張上開確定判決之效力，拒絕給
    付，爰提起本訴，請求確認被告對原告之債權請求權不存在
    。並聲明：確認被告對原告債權60萬元之請求權不存在。
二、被告則以：被告於93年9 月2 日向臺灣板橋地方法院聲請對
    原告發支付命令，該支付命令於同年10月4 日送達，同年10
    月26日確定，被告乃以上開支付命令暨確定證明書為執行名
    義，向臺灣板橋地方法院聲請強制執行原告之財產，除曾執
    行收取原告於三重忠孝路郵局之存款債權獲償1,093 元外，
    均無所獲，經執行法院核發債權憑證結案。原告既未於法定
    期間對上開支付命令聲明異議，該支付命令即告確定，並與
    確定判決有同一效力，原告自不得再爭執該債權。而原告係
    與其夫趙俊雄共同與被告為業務往來，原告簽發票據承擔債
    務，原告與趙俊雄係各自簽發票據，原告並非擔保趙俊雄之
    債務，自不受事後被告與趙俊雄間確定判決之影響等語，資
    為抗辯。並聲明：原告之訴駁回。
三、本件不爭執事項：
  (一)被告曾於93年9 月2 日向臺灣板橋地方法院聲請，經該院於
    93年9 月20日對原告核發93年度促字第48748 號支付命令，
    命原告應向被告給付60萬元，及自支付命令送達翌日起至清
    償日止，按年息百分之5 計算之利息，並賠償督促程序費用
    1,000 元，原告收受送達後，未於法定期間聲明異議，業已
    確定（下稱系爭支付命令）。
  (二)嗣被告以系爭支付命令為執行名義，向臺灣板橋地方法院聲
    請強制執行，因查無可供執行之財產，經該院於94年6月1日
    核發94年度執字第14713號債權憑證。其後，被告又聲請強
    制執行，於95年11月3日受償1,093元在案。被告復於95年12
    月間再次向臺灣板橋地方法院聲請強制執行，經該院於95年
    12 月11日核發通知，命原告據實陳報1年內應供強制執行之
    財產狀況。
  (三)被告曾於93年9月2日起訴（原聲請支付命令，經異議而視為
    起訴），主張趙俊雄於86年間經營廚具工廠，先後向其購買
    廚具，計積欠其貨款54萬3,000元，並簽發支票6紙用以付款
    ，而依買賣關係請求趙俊雄給付上開款項，經臺灣高等法院
    94年度上易字第27號事件認定該貨款請求權已罹於時效而消
    滅，趙俊雄以時效抗辯拒絕給付，委無不合，而於94年5 月
    10日判決駁回被告之訴確定。
    以上事實，有兩造分別提出之臺灣板橋地方法院民事執行處
    通知、債權憑證、支付命令聲請狀、支票、戶籍謄本、支付
    命令及確定證明書、臺灣高等法院94年度上易字第27號民事
    判決等影本在卷可稽，並經本院調閱臺灣板橋地方法院93年
    度促字第48748號支付命令事件、94年度執字第14713號、95
    年度執字第34549號、第37869號等執行事件卷宗查明屬實，
    且為兩造所不爭執，堪以認定。
四、本件爭點之論述：
    原告主張伊係因配偶趙俊雄於86年間積欠被告款項始簽發支
    票負連帶債務之責，趙俊雄積欠被告之款項，因罹於時效而
    無須給付，已經系爭高院判決確定，依民法第275條規定，
    罹於時效非屬債務個人事由，伊為連帶債務人，可主張上開
    確定判決之效力，拒絕給付等語，被告則以前揭情詞置辯，
    是本件所應審酌之爭點應在於：原告依系爭支付命令確定對
    被告所負60萬元債務，與趙俊雄之貨款債務是否為同一債務
    ？原告與趙俊雄是否為連帶債務人？茲論述如下：
  (一)按連帶債務人中之一人受確定判決，而其判決非基於該債務
    人之個人關係者，為他債務人之利益，亦生效力。民法第27
    5 條固有明文，惟得依該條規定主張確定判決之效力者，須
    以具有連帶債務之關係為要件。而連帶債務之成立，須數人
    負同一債務，而明示對於債權人各負全部給付之責任，或法
    律有規定者為限。此觀諸民法第272 條規定可明。若係基於
    法律規定之不同原因，即因不同之法律關係，對於債權人各
    負全部給付之責任，縱給付具有同一之目的，其中一人給付
    他方可同免其責任，性質應為不真正連帶債務，亦非法律上
    所指之連帶債務。而不真正連帶債務人相互間即無分擔部分
    及償還之問題。
  (二)原告雖主張依被告支付命令聲請狀所載內容，顯見原告係因
    配偶趙俊雄積欠被告款項始簽發支票負連帶債務之責云云，
    惟為被告所否認，被告並抗辯原告係簽發票據承擔債務，並
    非擔保趙俊雄之債務等語。經核，關於系爭支付命令事件，
    被告係提出原告簽署之出貨單、施工圖，以及原告所簽發票
    發票日分別為86年5 月31日、6 月31日、7 月31日、8 月31
    日、9 月31日、10月31日，面額各為10萬元之支票共6 紙，
    依票據法第22條第4 項規定而為請求，有被告93年9 月2 日
    之支付命令聲請狀及93年9 月13日所提出補述事由之陳報狀
    可參，其陳報狀並補正載明：「相對人前經營廚具生意，積
    欠聲請人之貨款…分別開立支票6 紙交聲請人以為對價分期
    清償之憑據…確證聲請人以相對人為出貨之對象…」等內容
    ，業經本院調閱系爭支付命令事件卷宗予以查明。姑不論系
    爭支付命令之金額，與臺灣高等法院94年度上易字第27號被
    告與趙俊雄間貨款事件被告請求之金額不同，由被告聲請系
    爭支付命令乃基於票據權利之法律關係而為請求觀之，與臺
    灣高等法院94年度上易字第27號事件被告所主張買賣貨款債
    務，亦非同一法律關係，縱認二者之給付具有相同之目的，
    亦非民法第272 條所指之同一債務，原告與趙俊雄既係基於
    不同之法律關係分別對被告負擔債務，即不得謂渠2 人係負
    同一債務之連帶債務人。準此，原告依民法第275 條規定，
    對被告主張系爭高院判決之效力，拒絕給付，自非有據，其
    依此主張被告對原告之債權請求權不存在乙節，亦不足憑採
    。
五、從而，原告請求確認被告對原告債權60萬元之請求權不存在
    ，為無理由，應予駁回。
六、本件判決基礎已臻明確，兩造其餘攻擊防禦方法及訴訟資料
    ，經本院審酌後，核與判決結果不生影響，無一一論述之必
    要，併予敘明。
七、據上論結，本件原告之訴為無理由，依民事訴訟法第78條判
    決如主文。
中　　華　　民　　國　　96　　年　　5 　　月　　4 　　日
                  民事第二庭  法  官  施月燿
以上正本證明與原本無異。
如對本判決上訴須於判決送達後20日內向本院提出上訴狀。
中　　華　　民　　國　　96　　年　　5　　 月　  11  　日
                              書記官  韓金發
